【裁判字號】    90,訴,1657
【裁判日期】    901231
【裁判案由】    偽造文書等
【裁判全文】
臺灣板橋地方法院刑事判決                          九十年度訴字第一六五七號
    公  訴  人  臺灣板橋地方法院檢察署檢察官
    被      告  乙○○
右列被告因偽造文書等案件，經檢察官提起公訴（九十年度偵字第一三三七八號），
本院判決如左：
    主    文
乙○○共同連續行使變造私文書，足以生損害於公眾及他人，處有期徒刑伍月，如易
科罰金，以參佰元折算壹日，緩刑年。緩刑期內付保護管束。
扣案經變造為ＨＢ00000000號、ＧＮ00000000號、ＧＭ00000
000號、ＨＤ00000000號、ＨＣ00000000號、ＧＴ000000
00號、ＧＴ00000000號、ＧＭ00000000號、ＨＢ0000000
0號、ＨＡ00000000號、ＧＰ00000000號之統一發票收執聯共拾壹
張及統一發票陸獎兌獎門市商品登錄表上「林龍杰」之署押壹枚均沒收。
    事    實
一、乙○○明知綽號「豬哥」不詳姓名年籍之成年男子，交付之九十年五、六月份統
    一發票收執聯五張，票號分別為ＨＢ00000000號、ＧＮ0000000
    0號、ＧＭ00000000號、ＨＤ00000000號、ＨＣ000000
    00號，係「豬哥」在不詳時地，持未中獎之發票變造成當月中獎之統一發票，
    竟與「豬哥」基於行使變造私文書及意圖自己不法所有之概括犯意聯絡，先於九
    十年八月七日下午五時許，持上開五張統一發票，前往台北縣新莊市○○路九十
    四號「七ˍ十一」便利商店，向店員甲○○兌換詐取中獎金額共新臺幣（下同）
    三千四百元之等值商品（ＩＣ電話卡十一張、大衛杜夫牌香煙二條、七星牌香煙
    五包）而行使之，並在該商店所有之統一發票陸獎兌獎門市商品登錄表上偽填上
    「林龍杰」之姓名年籍住址等資料，意以「林龍杰」為兌領人，而偽造「林龍杰
    」名義之準私文書持交甲○○，足以生損害於財政部統一發票給獎之正確性及甲
    ○○、林龍杰。其復於同日晚間十時三十分許，前承上開犯意，持「豬哥」在不
    詳時地變造之票號為ＧＴ00000000號、ＧＴ00000000號之統一
    發票二張，再度前往上開商店詐兌中獎金額共二千元之等值商品（七星牌香煙五
    條），惟店員甲○○事前已發覺有異，遂一面佯予兌換施延時間，一面報警處理
    ，而為警據報趕至現場查獲而未遂，並在其身上查扣「豬哥」交付變造為票號Ｇ
    Ｍ00000000號、ＨＢ00000000號、ＨＡ00000000號、
    ＧＰ00000000號之統一發票四張。
二、案經台北縣警察局蘆洲分局報請臺灣板橋地方法院檢察署檢察官偵查起訴。
    理    由
一、訊據被告乙○○固不否認持變造之發票至右開時詐兌商品之情事，惟辯稱：第一
    一次兌換時，伊不知是變造之發票云云。查：扣案之發票共十一張經送請財政部
    印刷廠鑑定結果，認均係遭變造處理之發票等情，有該廠九十年十一月十二日財
    印字第０九００００一六二七號函覆一紙在卷可稽。又參諸被告首次持其中上開
    變造之五張發票，前往便利商店詐兌等值商品時，即在該店統一發票兌獎門市商
    品錄表上偽造「林龍杰」之署押，其所辯不知情乙節，孰能置信，本件並據被害
    人甲○○於警訊本院審理中指述綦詳，是罪證明確，被告犯行堪以認定。
二、按統一發票領獎固亦須占有該得獎發票為要件，但其本質究非表彰一定財產上之
    權利，而係一種會計憑證，僅屬私文書；又被告在兌獎登記冊上虛偽填載林龍杰
    之姓名年籍住址等資料，如徒憑所載之內容，殊難獨立表示一定之用意，必須依
    習慣或特約，始足以表示所載發票號碼係統一發票中獎人向商家兌換等值商品之
    發票，所示名義則係兌換人，而表示一定用意之證明，故該兌獎登記冊並非刑法
    第二百十條之私文書，而係同法第二百二十條、第二百十條以文書論之私文書（
    有最高法院七十四年度台上字第四一四九號刑事判決可參）。再統一發票乃係私
    文書已如前述，不因其內容遭更改，而變異其私文書之性質，是將未中獎之統一
    發票塗改成中獎之發票，因不具有創設性，應僅係變造而非偽造。是被告乙○○
    持變造之統一發票，持交商家店員用以詐財，並在商家之兌獎登錄表上虛偽填載
    「林龍杰」之姓名年籍等資料後持交店員，核其所為，係犯刑法第二百十六條、
    第二百十條之行使變造私文書、同法第三百三十九條第一項詐欺取財罪、同法二
    百十六條、第二百二十條之行使偽造準私文書罪。其在兌獎登錄表偽造林龍杰名
    義意以林龍杰為兌獎人之低度行為均應為行使之高度行為所吸收，不另論罪。又
    被告先後二次行使變造私文書及二次詐欺取財既未遂之犯行，均時間緊接、構成
    要件相符，顯係基於同一概括犯意反覆為之，均為連續犯，分別以行使變造私文
    書及詐欺取財既遂之一罪論，並均依法加重其刑。再被告所犯上開三罪間，有方
    法結果關係，為牽連犯，應從一重之行使變造私文書罪處斷，公訴人認被告涉犯
    行使偽造私文書罪，容有未洽，已如前述，併此指明。被告與綽號「豬哥」不詳
    姓名年籍之成年男子，就上開行使變造私文書之犯行，有犯意聯絡及行為分擔，
    為共同正犯。另公訴人雖疏未論及被告行使偽造準私文書罪，惟該部分犯行與前
    開已起訴部分，有牽連犯之裁判上一罪關係，且已在起訴書中載明該犯行，本院
    自得併予審究，附此敘明。爰審酌被告犯罪之手段、所冒領之金額、所生之危害
    及犯罪後之態度等一切情狀，量處如主文所示之刑，並諭知易科罰金之折算標準
    。末查被告未受有有期徒刑以上之宣告，有台灣高等法院檢察署刑案紀錄簡覆表
    在卷可稽，其因一時失慮致罹刑章，經此偵審教訓，當知所警惕再犯之虞，本院
    認其所宣告之刑以暫不執行為適當，爰依法併予宣告緩刑三年，以啟自新。惟為
    使被告有正確之法律觀念並提供必要之協助及督促，且依其所犯情節認有加以追
    蹤觀護之必要，併依法宣告緩刑期內付保護管束，以發揮附條件緩刑制度之立意
    及短期自由刑之流弊。
三、扣案所變造之統一發票收執聯共十一張為供犯罪所用或預備供犯罪所用之物，且
    為被告所有，業據其供明，依刑法第三十八條第一項第二款宣告沒收。統一發票
    陸獎兌獎門市商品登錄表上「林龍杰」之署押一枚應依刑法第二百十九條之規定
    併予沒收。
據上論斷，應依刑事訴訟法第二百九十九條第一項前段，刑法第二十八條、第五十六
條、第二百十六條、第二百十條、第二百二十條、第三百三十九條第一項、第五十五
條、第四十一條第一項前段、第七十四條第一款、第九十三條第一項、第三十八條第
一項第二款、二百十九條，罰金罰鍰提高標準條例第一條前段、第二條，判決如主文
。本案經檢察官游鉦添到庭執行職務。
中      華      民      國      九十    年      十二    月    三十一    日
                                      台灣板橋地方法院刑事第二庭
                                              法  官  古  秋  菊
右正本證明與原本無異。
如不服本判決，應於判決送達後十日內，向本院提出上訴狀。
                                              書記官  蕭  詩  穎
中      華      民      國     九十      年     十二     月    三十一   日
附錄本案所犯法條全文
中華民國刑法第二百一十六條
(行使偽造變造或登載不實之文書罪)
行使第二百十條至第二百十五條之文書者，依偽造、變造文書或登載不實
事項或使登載不實事項之規定處斷。
中華民國刑法第二百一十條
(偽造變造私文書罪)
偽造、變造私文書，足以生損害於公眾或他人者，處五年以下有期徒刑。
中華民國刑法第二百二十條
在紙上或物品上之文字、符號、圖畫、照像，依習慣或特約，足以為表示
其用意之證明者，關於本章及本章以外各罪，以文書論。
錄音、錄影或電磁紀錄，藉機器或電腦之處理所顯示之聲音、影像或符號
，足以為表示其用意之證明者，亦同。
稱電磁紀錄，指以電子、磁性或其他無法以人之知覺直接認識之方式所製
成之紀錄，而供電腦處理之用者。
中華民國刑法第三百三十九條
(普通詐欺罪)
意圖為自己或第三人不法之所有，以詐術使人將本人或第三人之物交付者
，處五年以下有期徒刑、拘役或科或併科一千元以下罰金。
以前項方法得財產上不法之利益或使第三人得之者，亦同。
前二項之未遂犯罰之。


司法院資訊處製作；財團法人民間司法改革基金會備份。
